臺灣高等法院臺中分院刑事判決　　　　96年度上訴字第1460號
上　訴　人　臺灣彰化地方法院檢察署檢察官
被　　　告　乙○○
上列上訴人因毒品危害防制條例案件，不服臺灣彰化地方法院96
年度訴字第402號中華民國96年4月12日第一審判決（起訴案號：
臺灣彰化地方法院檢察署96年度毒偵字第236號），提起上訴，
，並聲請併案審理（併辦案號：臺灣彰化地方法院檢察署96年度
毒偵字第1732、1968、2999號）本院判決如下：
    主  文
原判決撤銷。
乙○○施用第一級毒品，累犯，處有期徒刑壹年肆月，減為有期
徒刑捌月。扣案之注射針筒壹支沒收。
    犯罪事實
一、乙○○前因施用第一級毒品，經臺灣彰化地方法院判處有期
    徒刑10月確定，又因施用第一級毒品案件，經臺灣彰化地方
    法院判處有期徒刑1年確定，上開二案經接續執行，於民國
    95年6月16日因縮短刑期假釋，甫於95年8月19日縮刑期滿未
    經撤銷假釋，而執行完畢。另因施用毒品案件，經送強制戒
    治，於92年6月20日執行完畢。詎乙○○於其前開強制戒治
    執行完畢釋放後5年內，仍不知悔改，竟於96年1月4日上午
    11時57分許，在彰化縣鹿港鎮○○○道路旁，以將第一級毒
    品海洛因粉末置入注射針筒內加水後，再以針筒注射手臂血
    管之方式，施用第一級毒品海洛因1次。嗣於96年1月4日下
    午4時30分許，為警在彰化縣鹿港鎮○○路○段352巷百姓公
    廟前查獲，並扣得注射針筒1支。
二、案經彰化縣警察局鹿港分局報告臺灣彰化地方法院檢察署檢
    察官偵查起訴。
    理  由
一、訊據被告乙○○對於上開施用第一級毒品海洛因之犯行坦承
    不諱，且其於96年1月4日為警查獲後，經警採其尿液送驗，
    結果呈嗎啡陽性反應，此有詮昕科技股份有限公司濫用藥物
    尿液檢驗報告、尿液代號與真實姓名對照認證單各一紙在卷
    可稽，復有扣案之注射針筒1支扣案可資佐證，足徵被告之
    自白確與事實相符。又被告前因施用毒品案件，經送強制戒
    治，於92年6月20日執行完畢等情，有臺灣彰化地方法院檢
    察署刑案資料查註錄表及臺灣高等法院被告全國前案紀錄表
    在卷可考。事證明確，被告上開犯行，堪以認定。
二、核被告所為，係犯毒品危害防制條例第10條第1項之施用第
    一級毒品罪。被告為施用而持有第一級毒品，其持有之低度
    行為，應為施用之高度行為所吸收，不另論罪。又被告前因
    施用第一級毒品，經臺灣彰化地方法院判處有期徒刑10 月
    確定，又因施用第一級毒品案件，經臺灣彰化地方法院判處
    有期徒刑1年確定，上開二案接續執行，於95年6月16日因縮
    短刑期假釋出監，甫於95年8月19日縮刑期滿未經撤銷假釋
    ，而執行完畢，此有臺灣彰化地方法院檢察署刑案資料查註
    紀錄表及臺灣高等法院被告前案紀錄表在卷可稽，其於受有
    期徒刑執行完畢後，5年以內故意再犯本件有期徒刑以上之
    罪，為累犯，應依刑法第47條第1項規定，加重其刑。本案
    檢察官上訴意旨略以：被告於96年2月26日晚上9時許及自96
    年4月5日下午4時許起至96年4月10日或其前4日內某一時點
    止，在彰化縣鹿港鎮頂番里埤頭巷38號旁空地及彰化縣和美
    鎮○○路道東書院旁等處，接連施用第一級毒品海洛因2次
    ，因與本案犯行係「集合犯」，依審判不可分原則，該案為
    起訴效力所及，原審未及斟酌審判，難認允當等語指摘原判
    決不當。但刑法第56條連續犯之規定業於94年1月7日修正公
    布刪除，並於95年7月1日施行，而依新法對於上開反覆實施
    犯罪模式之對應處置，除合於「接續犯」或「包括一罪」之
    情形外，則僅能依數罪併罰之規定個別處斷。又連續數行為
    而犯同一之罪名，部分之數行為，發生在新法施行前者，新
    法施行後，該部分適用最有利於行為人之法律，若其中部分
    之一行為或數行為，發生在新法施行後者，該部分不能論以
    連續犯（最高法院95年第8次刑事庭會議決議意旨參照）。
    至「集合犯」係依一般社會通念，特定犯罪行為具有反覆實
    施之特性，立法者於制定刑罰法律之初，亦已認知該種行為
    類型之反覆性，而有意藉由法條中客觀構成要件之行為要素
    ，涵括上開具有反覆實施特性之數個犯罪行為，仍僅接受一
    次刑法之評價為已足；然施用毒品犯罪，或為零星偶一之施
    用，或長期不間斷的反覆施用，均有其可能性，是自難認立
    法者於制定刑罰法律之初，已認知施用毒品行為必屬具反覆
    性之犯罪，且有意藉由法條中客觀構成要件之行為要素，涵
    括上開具有反覆實施特性之數個犯罪行為。況實務上最高法
    院歷來僅將專以觸犯該等法條之罪，為其日常生活之職業者
    之常業犯，認為其性質上屬多數行為之集合犯，在法律上將
    之擬制為一罪（即學理上稱之實質上一罪）（最高法院92年
    台上字5115號判決、92年台上字第4959號判決、93年台上字
    第3609號判決、94年台上字第4567號判決），而本次刑法修
    正既依據「刑罰公平原則」之考量，刪除有關連續犯之規定
    ，並將含有連續犯性質之常業犯一併全數刪除（參見刑法修
    正草案總說明），則再以集合犯之概念評價多數施用毒品之
    行為，即有不當，因此，多次施用毒品犯罪之行為，當無論
    以「集合犯」之餘地，此時則應回歸一般刑法上行為單、複
    數之認定，而予論罪科刑，較稱妥適。公訴人認上開移送本
    院併案審理部分，與被告經原審法院所判決認定之施用第一
    級毒品海洛因犯行，係屬「集合犯」之實質上一罪，此項法
    律上之見解為本院本案所不採認。又縱認原刑法第56條連續
    犯之規定被廢除之後，施用毒品犯行應認係集合犯而論以一
    罪，然而檢察官上訴聲請併案審理部分之犯罪時間（96年2
    月26日、96年4月5日），與原起訴部分之犯罪時間（96年1
    月4日）相隔已超過1個月又22日或4個月以上，前後犯行顯
    不具有集合犯之一罪關係，自非本案起訴效力所及，本院尚
    屬無從併予審理。原審認被告罪證明確，予以論罪科刑，固
    非無見；惟中華民國96年罪犯減刑條例業經公佈施行，本件
    被告犯罪在96年4月24日以前，原審未及適用上開減刑條例
    予以減刑，尚有未洽。檢察官上訴意旨略以原審未就上開移
    送併辦部分一併審理尚有未洽等語，指摘原判決不當，雖無
    理由，但原判決既有上開可議之處，自應由本院撤銷改判。
    爰審酌被告曾因施用毒品經送觀察、勒戒、強制戒治後，仍
    未能戒毒，再犯本案之罪，顯然未能善體國家設置觀察、勒
    戒、強制戒治機構，協助毒品施用者戒除毒癮之良法美意，
    及其犯罪之動機、目的、品行、智識程度、所生危害，暨犯
    罪後坦承犯行，態度尚屬良好等一切情狀，量處如主文所示
    之刑。又中華民國96年罪犯減刑條例業經公佈施行，
    本件被告犯罪在96年4月24日以前，自應依中華民國96年罪
    犯減刑條例第2條第1項第3款之規定減輕其刑2分之1。另扣
    案之注射針筒1支，係被告所有、供其施用第一級毒品海洛
    因所用之物，此經被告供承在卷，應依刑法第38條第1項第2
    款規定宣告沒收。聲請併辦部分既與原起訴有罪部分無實質
    或裁判上一罪關係，本院自無從併辦，應予退回。
據上論結，應依刑事訴訟法第369條第1項前段、第364條、第299
條第1項前段，毒品危害防制條例第10條第1項、第18條第1項前
段，刑法第11條前段、第47條第1項、第38條第1項第2款，中華
民國96年罪犯減刑條例第2條第1項第3款，判決如主文。
本案經檢察官甲○到庭執行職務。
中　　華　　民　　國　　96　　年　　7　  月　   25    日
            刑事第十庭  審判長法  官  林  照  明
                              法  官  蔡  名  曜
                              法  官  李  平  勳
上列正本證明與原本無異。
如不服本判決應於收受送達後10日內向本院提出上訴書狀，其未
敘述上訴之理由者並得於提起上訴後10日內向本院補提理由書（
均須按他造當事人之人數附繕本）。
                              書記官  許  哲  禎
中　  華　 　民　　國　 96　　年 　 7 　  月　  31  　日
附錄本案所犯法條：
毒品危害防制條例第10條第1項、第2項
施用第一級毒品者，處6月以上5年以下有期徒刑。
